臺灣臺中地方法院民事判決　99年度婚再字第5號
再審　原告　楊慶君
訴訟代理人　林軍男律師
再審　被告　張世仁
上列當事人間離婚事件，再審原告對於本院民國99年8月10日99
年度婚字第338號確定判決提起再審之訴，本院判決如下：
    主      文
再審之訴駁回。
再審訴訟費用由再審原告負擔。
    事實及理由
一、按再審之訴，應於30日之不變期間內提起。前項期間，自判
    決確定時起算。但再審之理由知悉在後者，自知悉時起算，
    民事訴訟法第500條第1、2項亦定有明文。本件再審被告以
    再審原告惡意遺棄再審被告於繼續狀態中，婚前欠缺感情基
    礎，婚後個性與價值觀均不合，致婚姻產生破綻，向本院提
    起離婚之訴，經本院於民國99年8月10日以99年度婚字第338
    號判決再審被告勝訴，並於99年10月8日確定，業經本院調
    閱99年度婚字第338號離婚等案卷核閱屬實；再審原告於99
    年11月2日提起本件再審之訴，自未逾30日之不變期間，合
    先敘明。
二、本件再審原告主張：
  (一)再審原告始終未收到再審被告所提離婚訴訟即鈞院99年度婚
    字第338號離婚事件之開庭通知，不知再審被告提起離婚訴
    訟；且兩造自91年8月8日結婚後，共同居住於臺中市○○區
    ○○路148之1號，迄至本訴提起之日，兩造仍同住該址，自
    無再審被告所指故意不履行同居義務及惡意遺棄之情，則依
    民事訴訟法第496條第1項第1款之規定，原審就此有適用法
    規顯有錯誤之違背法令。
  (二)又兩造共同生活，再審原告並無所在不明之情事，再審被告
    明知上情，仍於履行同居及離婚訴訟審理開庭期間，向承審
    法院以不實陳報不知再審原告之所在，而與涉訟，為公示送
    達，利用再審原告上班不在家中，乘再審原告無法親收法院
    文件及開庭通知之便，致再審原告於履行同居及離婚訴訟審
    理開庭期間，均未合法收受任何法院文件及開庭通知之情形
    下，無法出庭為己答辯。再審被告指再審原告所在不明而與
    之涉訟，自該當民事訴訟法第496條第1項第6款所規定「當
    事人知他造之住居所，指為所在不明而與涉訟者」之再審事
    由等語。
  (三)聲明：(1)原確定判決應予廢棄。(2)再審被告之訴駁回。
三、按再審之訴顯無再審理由者，得不經言詞辯論，以判決駁回
    之，民事訴訟法第502條第2項定有明文。復按民事訴訟法第
    496條第1項第1款所謂適用法規顯有錯誤，係指確定判決因
    積極不適用或消極不適用法規或與現存有效之解釋及判例顯
    然違反者而言。不包括漏未斟酌證據及認定事實錯誤之情形
    在內，最高法院63年台上字第880號著有判例。又按當事人
    知他造之住居所，指為所在不明而與涉訟者，得以再審之訴
    對於確定終局判決聲明不服，固據民事訴訟法第496條第1項
    第6款前段定有明文。惟依民事訴訟法第496條第1項第6款前
    段規定提起再審之訴者，必須在其主觀上明知他造之住居所
    ，故以不實之陳述，指為所在不明而與涉訟者，始足當之。
四、再審原告提起本件再審之訴，無非以兩造自91年8月8日結婚
    後，共同居住於臺中市○○區○○路148之1號，迄至本訴提
    起之日，兩造仍同住該址，並自無再審被告所指故意不履行
    同居義務及惡意遺棄之情，自不構成民法第1052條第1項第5
    款規定以惡意遺棄再審被告在繼續狀態中。惟查，再審理由
    所述兩造結婚後仍同住上址，並無再審被告所指故意不履行
    同居義務及惡意遺棄之情，自不構成民法第1052條第1項第5
    款規定以惡意遺棄再審被告在繼續狀態中云云，屬事實認定
    問題，參諸前開說明，並非民事訴訟法第496條第1項第1款
    所謂適用法規顯有錯誤情形。是再審原告指本件原確定判決
    有「適用法規顯有錯誤」之再審原因，即無可取。
五、再審原告復主張再審被告不實陳報不知再審原告之所在，而
    與涉訟，為公示送達，利用再審原告上班不在家中，無法親
    收法院文件及開庭通知之便，致使再審原告於履行同居及離
    婚訴訟審理開庭期間，均未合法收受任何法院文件。再審被
    告所為已該當民事訴訟法第496條第1項第6款所規定「當事
    人知他造之住居所，指為所在不明而與涉訟者」之再審事由
    云云，固據再審原告提出簽收單及收款明細表影本等為證，
    惟查：
  (一)按當事人知他造之住居所，指為所在不明而與涉訟者，得以
    再審之訴對於確定終局判決聲明不服，固據民事訴訟法第
    496條第1項第6款前段定有明文。惟依民事訴訟法第496條第
    1項第6款前段規定提起再審之訴者，必須在其主觀上明知他
    造之住居所，故以不實之陳述，指為所在不明而與涉訟者，
    始足當之。另按當事人主張有利於己之事實者，就其事實有
    舉證之責任，民事訴訟法第277條定有明文。本件再審原告
    既主張本院99年度婚字第338號確定判決有前開民事訴訟法
    第496條第1項第6款之再審事由，自應由再審原告就其主張
    再審被告「明知」其之住居所而指為所在不明之事實，負舉
    證證明之責。
  (二)復按送達不能依民事訴訟法第136條、第137條規定為之者，
    得將文書寄存於送達地之自治或警察機關，並作送達通知書
    黏貼於應送達人住居所、事務所、或營業所門首送達，同法
    第138條定有明文。又民事訴訟法第138條所規定之寄存送達
    ，係以將文書寄存送達地之自治或警察機關，並作送達通知
    書，黏貼於應受送達人住居所、事務所或營業所門首時，為
    送達之時；寄存送達之處所如確為應受送達人當時之住居所
    、事務所或營業所，則於該處所為之寄存送達即為合法。經
    查，原審對再審原告實際住居之臺中市○○區○○路148之1
    號送達文書，因不獲會晤應受送達人，亦無有辨別事理能力
    之同居人或受僱人可代為收受，以「寄存送達」方式，將相
    關司法文書寄存送達地之警察機關，並製作送達通知書黏貼
    於應受送達人門首，以為送達乙節，有原審卷內所附之送達
    證書之記載可憑，並有本院依職權函調之臺中市政府警察局
    第五分局四平派出所寄存司法文書登記名冊影本在卷佐參，
    核與中華郵政股份有限公司臺中郵局100年1月28日中郵字第
    1001000025號函覆陳述：「...旨述郵件2件均經本院投遞人
    員按址投遞2次未能妥投，依規定繕具郵務送達通知書2份，
    1份黏貼於應受送達人門首，1份投入信箱內，以為送達，該
    2件郵件分別於99年4月30日及99年8月18日寄存於臺中市警
    察局四平派出所」等情相符，且再審原告自承其當時確係住
    居於臺中市○○區○○路148之1號，並每天回家居住，是上
    開寄存送達確已生合法送達之效力，自無所謂因「所在不明
    」而使再審原告無從應訴之可言。
  (二)再依前揭99年婚字第338號卷附內政部入出國及移民署100年
    2 月8日移署資處雅字第1000017948號函文暨所檢附再審原
    告入出國日期證明書所載，再審原告於98年9月4日入境至99
    年4月10日出境、99年6月9日入境至99年12月17日出境；再
    審被告係於99年3月23日提起離婚之訴，迄至99年8年10日經
    判決准再審被告與再審原告離婚；上述離婚案件審理期間，
    再審被告於99年4月23日具狀聲請對再審原告公示送達時，
    再審原告確已出境，則原審於審理期間並准另以公示送達方
    式送達再審原告，自屬合法送達且不影響再審原告於國內期
    間已因前開寄存送達所發生合法收受通知之效力。
  (三)綜上，原離婚事件確已對再審原告合法送達，且無所謂因「
    所在不明」而使再審原告無從應訴之情形；再審原告復未能
    舉證證明再審被告於原離婚事件中主觀上明知再審原告之住
    居所，卻故意為不實之陳述，指為所在不明而與涉訟之事，
    則再審原告主張原確定判決有民事訴訟法第496條第1項第6
    款之再審理由，自無可採。
六、從而，再審原告主張原確定判決有上開再審事由而提起本件
    再審之訴，其訴顯無理由，爰不經言詞辯論，逕以判決駁回
    之。
七、據上論結，本件再審之訴顯無再審理由，依民事訴訟法第50
    2條第2項、第505條、第78條，判決如主文。
中    華    民    國    100    年    3    月    22   日
                  家事法庭    法  官  涂秀玲
以上正本係照原本作成。
如對本判決上訴，須於判決送達後20日內向本院提出上訴狀，並
繳納上訴費用。如委任律師提起上訴者，應一併繳納上訴審裁判
費。
中    華    民    國    100    年    3    月    22   日
                              書記官  薛淑玲